【裁判字號】    97,消債更,26
【裁判日期】    971208
【裁判案由】    更生事件
【裁判全文】
臺灣板橋地方法院民事裁定            97年度消債更字第26號
聲  請  人  甲○○
上列當事人因消費者債務清理事件聲請更生，本院裁定如下：
    主  文
更生及保全處分聲請均駁回。
聲請費用由聲請人負擔。
    理  由
一、按債務人與金融機構協商成立者，不得聲請更生或清算，但
    因不可歸責於己之事由，致履行顯有重大困難者，不在此限
    ；本條例施行前，債務人依金融主管機關協調成立之中華民
    國銀行公會會員辦理消費金融案件無擔保債務協商機制與金
    融機構成立之協商，準用前項之規定，消費者債務清理條例
    第151條第 5項、第6項分別定有明文。又聲請更生或清算不
    合程式或不備其他要件者，法院應以裁定駁回之，但其情形
    可以補正者，法院應定期間先命補正，復為同條例第 8條所
    明定。
二、本件聲請意旨略以：聲請人有不能清償債務之情事，目前債
    務總金額為新臺幣（下同）1,463,896 元，消費者債務清理
    條例施行前，曾依照中華民國銀行公會會員辦理消費金融案
    件無擔保債務協商機制，與其最大債權金融機構國泰世華商
    業銀行股份有限公司（下稱國泰世華）成立協商，雙方約定
    聲請人自民國96年6 月起，分88期，利率6.00% ，每月10日
    以22,023元清償各項債務直至全部清償為止。惟聲請人因須
    獨自扶養患有多發性硬化症、領有重大生病卡、無法獨自照
    顧自己生活起居之母親，且其因上班無法隨時照料母親，需
    請人長期看護，因此每月扶養母親之費用即高達17,000元，
    而其每月薪資約5 萬元左右，扣除協商費用、母親醫療生活
    上支出及房租費用後，所剩無法維持個人生活開銷，遂多次
    向友人週轉現金使用，至今已無法負荷，因此其自96年6 月
    繳款至96年12月計7 期後，終為毀諾，其毀諾實具不可歸責
    於己致履行顯有重大困難之事由，懇請鈞院裁定開始更生等
    語。
三、經查：
  (一)聲請人前於95年 5月參加中華民國銀行公會會員辦理消費金
    融案件無擔保債務協商機制，與全體無擔保債權銀行成立協
    商，爾後於96年 6月重新簽署銀行公會協議書，並於96年12
    月毀諾乙節，有聲請人提出之銀行公會協議書、無擔保債務
    還款計畫表、國泰世華等債權人之民事陳報狀在卷可稽，是
    聲請人向本院聲請更生，須符合「不可歸責於己致履行顯有
    重大困難之事由」之要件，方為適法。
  (二)聲請人以母親患有重病，其需支出醫療費用及長期看護費用
    ，致其收入扣除依協商應清償之款項、母親醫療生活支出及
    房租費用後，無法維持最低基本生活，而主張其有不可歸責
    於己事由致毀諾協商條件等語，固據其提出中華民國身心障
    礙手冊、重大生病免自行部分負擔證明卡等件為憑，足證其
    母親確有罹病情事，惟聲請人母親因罹患疾病於90年12月21
    日領有前開手冊及於93年11月15日領有免自行部分負擔證明
    卡等節，為協商當時既已發生之事實，此乃聲請人於協商之
    初即得據以評估商定履行協商條件之事項。又參以本院依職
    權調取之稅務電子閘門財產所得調件明細表，聲請人95年間
    之所得總計為742,010 元，其平均每月約有61,834元之收入
    （計算式：742,010 12），即使扣除協商還款金額22,023
    元，聲請人仍餘有39,811元可供運用，是其應無不能維持生
    活之情事。再者，聲請人既願於95、96年間兩度與國泰世華
    簽署協議書，益徵其母親罹病所生支出，應屬其可負擔之範
    圍。從而，在無情事變更事由及重大履行困難之情況下，其
    毀諾協商條件，自無不可歸責於己之事由。
四、綜上所述，本件聲請人既無消費者債務清理條例第151 條第
    5 項但書所規定不可歸責於己之事由，致履行原協商條件顯
    有重大困難之情形，其向本院聲請更生，應屬聲請之要件不
    備，且該欠缺又無從補正，依首揭條文規定，自應駁回其更
    生之聲請。又本件更生之聲請既遭駁回，則聲請人保全處分
    之聲請即失所附麗，應一併駁回，爰裁定如主文。
五、另目前銀行公會就曾經參加95年度債務協商毀諾之債務人，
    提供「個別協商一致性方案」使能再進行協商，聲請人倘有
    履債上之困難，尚非不得與國泰世華銀行等債權人，再次進
    行解決債務之商談，以謀求適當之履行條件，附此敘明。
中    華    民    國    97    年    12    月    8     日
                  民事第二庭    法  官  張筱琪
以上正本係照原本作成。
如對本裁定抗告須於裁定送達後10日內向本院提出抗告狀，並應
繳納抗告費新台幣1,000元整。
中    華    民    國    97    年    12    月    8     日
                            書記官  楊璧華


司法院資訊處製作；財團法人民間司法改革基金會備份。
